臺灣士林地方法院刑事判決　　　　　　100年度審訴字第311號
公　訴　人　臺灣士林地方法院檢察署檢察官
被　　　告　劉昌讓
上列被告因違反毒品危害防制條例案件，經檢察官提起公訴（10
0 年度毒偵字第723 號），被告於準備程序中就被訴事實為有罪
陳述，本院合議庭裁定由受命法官獨任改依簡式審判程序審理，
並判決如下：
    主  文
劉昌讓施用第一級毒品，累犯，處有期徒刑捌月。
    事  實
一、劉昌讓前因施用毒品案件，經本院以91年度毒聲字第1363號
    裁定送觀察、勒戒後，認無繼續施用毒品之傾向，已於民國
    92年1 月16日執行完畢釋放出所，並經臺灣士林地方法院檢
    察署檢察官以91年度毒偵字第1378號為不起訴處分確定。復
    於前開觀察、勒戒執行完畢釋放後5 年內之92年間，因施用
    毒品案件，除經本院以92年度毒聲字第585 號裁定送觀察、
    勒戒及強制戒治，並經臺灣士林地方法院檢察署檢察官以92
    年度毒偵字第640 號聲請簡易判決處刑，其中強制戒治部分
    ，於93年1 月9 日因法律修正停止執行而未執行完畢，至刑
    事追訴部分，經本院以92年度士簡字第1217號判決判處有期
    徒刑6 月確定，已於94年11月4 日縮刑期滿執行完畢；復因
    偽造文書、竊盜案件，分別經本院以95年度訴字第450 號判
    決判處有期徒刑3 月確定、以96年度易字第556 號判決判處
    有期徒刑8 月確定；另因施用毒品案件，經本院以96年度訴
    字第483 號判決各判處有期徒刑7 月、7 月、3 月、3 月，
    各減為有期徒刑3 月15日、3 月15日、1 月15日、1 月15日
    ，應執行有期徒刑7 月確定。上揭3 案嗣經本院以96年度聲
    減字第3242號裁定應執行刑為有期徒刑1 年確定。又因施用
    毒品案件，經本院以97年度訴字第415 號判決各判處有期徒
    刑7 月、7 月、4 月，應執行有期徒刑1 年4 月確定；復因
    詐欺案件，經本院以97年度易字第889 號判決判處有期徒刑
    4 月，並經臺灣高等法院以97年度上易字第1692號判決駁回
    上訴確定；再因竊盜案件，經本院以97年度士簡字第981 號
    判決判處有期徒刑4 月確定，上開3 案嗣經臺灣高等法院以
    99年度聲字第31號裁定應執行刑為有期徒刑1 年10月確定，
    並與前開應執行刑即有期徒刑1 年接續執行，於99年7 月23
    日縮短刑期假釋出監付保護管束，嗣於99年11月30日保護管
    束期滿未經撤銷假釋，視為執行完畢。詎劉昌讓仍未悛悔，
    復基於施用第一級毒品海洛因之犯意，於100 年2 月25日19
    時許，在其位於臺北市士林區○○○路○ 段150 巷11號4 樓
    住處，以針筒注射方式，施用第一級毒品海洛因1 次。嗣因
    其為毒品列管人口，於100 年3 月1 日19時26分許，經警通
    知採尿送驗，結果呈嗎啡陽性反應，始查悉上情。
二、案經臺北市政府警察局士林分局報請臺灣士林地方法院檢察
    署檢察官偵查起訴。
    理  由
一、上揭犯罪事實，業據被告劉昌讓於警詢、偵查中、本院準備
    程序期日及審理中均坦承不諱，（參見偵卷第5 頁、第70頁
    ，本院100 年7 月19日準備程序筆錄及審判筆錄），又被告
    在警局所排尿液，經送臺灣尖端先進生技醫藥股份有限公司
    以酵素免疫分析法初驗後，再以氣相層析質譜儀法複驗，證
    實該尿液呈嗎啡（即施用海洛因之代謝物）陽性反應，有該
    公司於100 年3 月15日出具之濫用藥物檢驗報告及應受尿液
    採驗人尿液檢體採集送驗紀錄表各1 紙附卷可稽（附於偵卷
    第15至16頁），足徵被告自白與事實相符。本件事證明確，
    被告犯行洵堪認定，應依法論科。
二、按毒品危害防制條例於92年7 月9 日修正公布，自93年1 月
    9 日施行，其中第20條、第23條將施用毒品之刑事處遇程序
    區分為「初犯」、「5 年內再犯」、「5 年後再犯」。依其
    立法理由之說明：「初犯」，經觀察、勒戒或強制戒治，應
    為不起訴處分或不付審理之裁定；經觀察、勒戒或強制戒治
    執行完畢釋放後，「5 年內再犯」者，因其再犯率甚高，原
    實施之觀察、勒戒及強制戒治既已無法收其實效，爰依法追
    訴或裁定交付審理。至於經觀察、勒戒或強制戒治執行完畢
    釋放，「5 年後再犯」者，前所實施之觀察、勒戒或強制戒
    治已足以遮斷其施用毒品之毒癮，為期自新及協助其斷除毒
    癮，仍用「初犯」規定，先經觀察、勒戒或強制戒治之程序
    。從而，依修正後之規定，祇於「初犯」及「5 年後再犯」
    2 種情形，有其追訴條件之限制，即須於初犯經觀察、勒戒
    或強制戒治釋放後，5 年內均無施用毒品之行為，始能認其
    前所實施之觀察、勒戒或強制戒治已足遮斷毒癮，而得於5
    年後再犯時，再予適用初犯之規定，重行觀察、勒戒等程序
    。倘5 年內已經再犯，經依法再為保安處分或追訴處罰，縱
    其第3 次（或第3 次以上）施用毒品之時間，在初犯之保安
    處分執行完畢釋放5 年以後，即與「5 年後再犯」之情形有
    別，且因已於「5 年內再犯」，顯見其再犯率甚高，原實施
    觀察、勒戒或強制戒治，已無法收其實效，自無再經觀察、
    勒戒及強制戒治之必要，應由檢察官逕行起訴，始符新法修
    正之本旨（最高法院97年第5 次刑事庭會議決議、97年度台
    非字第540 號判決參照）。查本案被告前因施用毒品案件，
    經法院裁定送觀察、勒戒，於觀察、勒戒執行完畢後5 年內
    再犯施用毒品罪，業經追訴及判處罪刑確定等情，有臺灣高
    等法院被告前案紀錄表在卷可稽，是本案被告所為施用毒品
    之犯行，距離前開觀察、勒戒執行完畢釋放雖已逾5 年，惟
    被告於上開觀察、勒戒執行完畢後5 年內，既已再犯施用毒
    品罪，並經追訴、處罰，揆諸前揭說明，其本次犯行即與毒
    品危害防制條例第20條第3 項所稱之「5 年後再犯」有別，
    是公訴人依法追訴，於法並無不合，本院自應依法論科。
三、按海洛因為毒品危害防制條例第2 條第2 項第1 款所稱之第
    一級毒品。核被告劉昌讓所為，係犯毒品危害防制條例第10
    條第1 項之施用第一級毒品罪，其持有第一級毒品海洛因進
    而施用，持有毒品之行為為施用毒品之當然手段，均不另論
    以持有毒品罪（最高法院74年度台上字第3404號判例意旨參
    照）。又被告有如事實欄所載前案科刑及執行之情形，有臺
    灣高等法院被告前案紀錄表在卷可考，其於有期徒刑執行完
    畢後5 年內，故意再犯本案有期徒刑以上之罪，為累犯，應
    依刑法第47條第1 項之規定加重其刑。又按毒品危害防制條
    例認施用毒品者具「病患性犯人」之特質，除降低施用毒品
    罪之法定刑外，並採以觀察、勒戒方式戒除其身癮及以強制
    戒治方式戒除其心癮之措施，足認僅對於施用毒品之犯人科
    以重刑，並不能使其戒除毒癮。另參諸世界各國之醫療經驗
    及醫學界之共識，咸認施用毒品成癮者，其心癮甚難戒除，
    絕難戒絕斷癮，致其再犯率均偏高（以新加坡為例，其執行
    強制戒治後再犯比例高達百分之72至75）。因此施用毒品者
    無法戒絕毒癮，一再施用，本為施用毒品者之特性，再犯施
    用毒品罪，量刑不宜過重，且新修正刑法已採一罪一罰，對
    於施用毒品者，每次施用毒品之犯行，均分別處罰，已足制
    裁被告各次施用毒品之犯行。是以，本院依據上揭說明並審
    酌刑法第57條所列各項情狀及被告曾因施用毒品而經法院裁
    定送觀察、勒戒、強制戒治及判處罪刑確定，仍無法戒除毒
    癮，復又觸犯本件施用毒品犯行，可認被告具有「病患性犯
    人」之特質，且本件被告施用第一級毒品1 次，施用毒品傷
    害自身健康，犯後已知坦承犯行，態度尚佳、並其生活狀況
    、智識程度等一切情狀，認公訴人具體求處有期徒刑1 年，
    容有過重，爰量處如主文所示之刑。
據上論斷，應依刑事訴訟法第273 條之1 第1 項、第299 條第1
項前段，毒品危害防制條例第10條第1 項，刑法第11條前段、第
47條第1 項，判決如主文。
本案經檢察官彭康凡到庭執行職務。
中    華    民    國    100   年    7     月    26    日
                  刑事第一庭法  官  洪英花
以上正本證明與原本無異。
如不服本判決應於收受判決後10日內向本院提出上訴書狀，並應
應敘述具體理由。其未敘述上訴理由者，應於上訴期間屆滿後20
日內向本院補提理由書(均須按他造當事人之人數附繕本)「切勿
逕送上級法院」。
                            書記官  張茹茵
中    華    民    國   100    年    7     月    28    日
附錄論罪科刑法條：
毒品危害防制條例第10條
施用第一級毒品者，處 6 月以上 5 年以下有期徒刑。
施用第二級毒品者，處 3 年以下有期徒刑。